【裁判字號】    89,自緝,606
【裁判日期】    891127
【裁判案由】    詐欺
【裁判全文】
臺灣臺中地方法院刑事判決                        八十九年度自緝字第六六號
    自  訴  人  甲○○
    被      告  乙○○
右列被告因詐欺案件，經自訴人提起自訴，本院判決如左：
    主  文
乙○○無罪。
    理  由
一、自訴意旨略以：被告乙○○與吳福忠（業已審結）二人共同意圖為自己不法之所
    有，由吳福忠於民國八十八年六月初開出早於八十八年四月九日即已拒絕往來之
    支票四張，交由被告乙○○至自訴人處向自訴人週轉現金一百三十五萬元，被告
    乙○○一再保證此四張支票之票主未曾有退補、退票記錄，並信誓旦旦支票到期
    一定兌現，自訴人在與被告乙○○是好友之信任下信任被告乙○○，而將錢週轉
    於乙○○，詎料第一張支票八十八年七月三十日到期卻遭退票，無法兌現，票面
    上又蓋拒絕往來戳章，自訴人即找乙○○，然乙○○避不見面，亳無音訊至今，
    自訴人再至票主吳福忠處催討票款，未料票主吳福忠卻言，此四張支票已於八十
    八年七月三日與乙○○聲明作廢，自訴人至此始知受騙。因認被告乙○○涉犯刑
    法第三百三十九條第一項之詐欺取財罪嫌云云。
二、按犯罪事實應依證據認定之，無證據不得推定其犯罪事實，刑事訴訟法第一百五
    十四條定有明文。又認定不利於被告之事實，須依積極證據，苟積極證據不足為
    不利於被告事實之認定時，即應為有利於被告之認定，更不必有何有利之證據。
    此最高法院三十年上字第八一六號著有判例。另刑法第三百三十九條第一項詐欺
    取財罪之成立，以意圖為自己或第三人不法所有，以詐術使人將本人或第三人之
    物交付為要件。所謂以詐術，必須被詐欺人因其詐術而陷於錯誤，若其所用方法
    ，不能認為詐術，亦不致使人陷於錯誤，即不構成該罪，此最高法院四十六年台
    上字第二六０號亦著有判例。
三、本件自訴人認被告乙○○涉犯刑法第三百三十九條第一項之詐欺取財罪嫌，無非
    係有支票及存款不足退票單影本各四紙及聲明支票作廢本一紙附卷可稽，為其論
    據。惟訊據被告乙○○則堅決否認有何詐欺取財之犯行，辯稱：這票是吳福忠開
    給伊的，吳福忠欠伊錢，票沒有兌現，應該是吳福忠要負責，伊拿票向自訴人借
    錢。伊以為這四張票會兌現。伊也有背書，伊也有請朋友陳春惠背書。伊沒有詐
    欺的意思。而且當初自訴人有打電話去銀行照會過，伊當時有在旁邊等語。
四、本院查：訊據自訴人甲○○於本院審理時到庭陳稱：「我有去照會，吳福忠的信
    用還不錯，到了到期日才跳票的。乙○○是我的好朋友，說有急用，拿票來跟我
    借用，我才借他。而且經過我照會，確認票沒有問題，我才會借出去的」（詳見
    本院八十九年十一月十三日審判筆錄）等語。參以被告乙○○及其友人陳春惠亦
    均有在上開四張支票上背書等情，是以被告於向自訴人調現之初始，是否有為自
    己不法所有之意圖，亦非無疑。再經本院當庭質之自訴人復陳稱：「好幾次，陸
    續借都有還，累積總金額大約三百萬元以上，以前都有還（問：被告以前有否跟
    你借過錢？）」等詞（詳見同上審判筆錄），足見被告與自訴人甲○○二人間早
    存在有信賴之基礎。再參酌自訴人於同意借款之初亦確曾打電話前去銀行照會，
    而當時該四張支票均無問題，是以自訴人於答應調借予被告時，應非係因被告施
    用詐術而使其陷於錯誤始答應借款無訛。綜上諸情，本件被告既無意圖為自己不
    法之所有，而施詐術使人交付財物之情形存在，核與刑法第三百三十九條第一項
    之詐欺取財罪之構成要件尚有未合，自不得僅憑自訴人片面之指訴即認被告涉犯
    詐欺取財之犯行，本件應純屬債務不履行之民事紛爭，宜循民事訴訟程序解決。
    此外，復查無其他積極證據足資證明被告乙○○有何詐欺取財之犯行，不能證明
    被告犯罪，揆諸首揭說明，自應諭知被告乙○○為無罪之判決，以免冤抑。
據上論斷，應依刑事訴訟法第三百四十三條、第三百零一條第一項，判決如主文。
中      華      民      國      八十九      年      十一  月    二十七  日
                                  臺灣臺中地方法院刑事第四庭
                                      法  官  許  旭  聖
右正本證明與原本無異。
如不服本判決，應於判決送達後十日內向本院提出上訴狀（應附繕本），上訴於臺灣
高等法院臺中分院。
                                      書記官
中      華      民      國      八十九      年      十一  月    二十九  日


司法院資訊處製作；財團法人民間司法改革基金會備份。
